【裁判字號】    92,上訴,1098
【裁判日期】    920722
【裁判案由】    偽造有價證券等
【裁判全文】
臺灣高等法院刑事判決                        九十二年度上訴字第一０九八號
    上  訴  人  臺灣桃園地方法院檢察署檢察官
    被      告  乙○○原名楊.
    選任辯護人  林添進  律師
右上訴人因被告偽造有價證券等案件，不服臺灣桃園地方法院九十一年度訴字第五四
五號，中華民國九十二年二月十七日第一審判決（起訴案號：臺灣桃園地方法院檢察
署九十年度偵字第一四二三九號），提起上訴，本院判決如左：
    主  文
原判決撤銷。
乙○○無罪。
    理  由
一、本件公訴意旨略以：被告乙○○（原名楊連松）為阡傳有限公司負責人，明知無
    足夠資力支付，為購買車輛供公司員工使用，竟意圖為自己不法之所有，經不知
    情之謝在揚（另為不起訴處分）同意，於民國（下同）八十五年十月二十三日以
    謝在揚名義向元隆汽車股份有限公司（以下簡稱「元隆公司」）佯稱有意以分期
    付款方式購買裕隆ＹＬＮＫ１１ＧＬＡ車型車輛。乙○○並提供頭期款現金新台
    幣（下同）八萬六千元，擔任連帶保證人，另與一真實姓名年籍不詳之男子基於
    犯意聯絡，由該名男子冒充張文堂，擅自持用張文堂之
    賣契約書及本票上偽簽「張文堂」之署名，擔任連帶保證人，並簽發本票，交付
    元隆公司業務員李文仁（另為不起訴處分），行使該偽造之附條件買賣合約書及
    本票，足生損害於張文堂及元隆公司，以此方式施用詐術，使元隆公司誤信謝在
    揚有足夠資力償付分期付款且有殷實之擔保，陷於錯誤，乃出售掛牌Ｌ六—三一
    七七號之自用小客車一部給謝在揚，由乙○○取車交給甲○○使用。事後乙○○
    期款分文未付，又於八十六年一月以相同手法，用張文堂之名義再度詐購車牌Ｌ
    六—八五八五號汽車，亦未付款，元隆公司追償無著，方知受騙。因認被告涉犯
    刑法第二百零一條第二項之偽造有價證券罪嫌、第二百十六條、第二百十條之行
    使偽造文書罪嫌及第三百三十九條第一項之詐欺罪嫌。
二、按犯罪事實應依證據認定之，無證據不得推定其犯罪事實，刑事訴訟法第一百五
    十四條定有明文。又刑事訴訟法上所謂認定犯罪事實之證據，係指足以認定被告
    確有犯罪行為之積極證據而言，該項證據自須適合於被告犯罪事實之認定，始得
    採為斷罪資料；如未發現相當證據，或證據不足以證明，自不能以推測或擬制之
    方法，以為裁判之基礎，最高法院二十九年上字第三一○五號、四十年台上字第
    八十六號分別著有判例可資參照。再刑事訴訟法第三百零二條第一款所定「案件
    曾經判決確定者，應諭知免訴之判決。」，即所謂一事不再理原則，關於實質上
    一罪或裁判上一罪，固均有其適用，連續犯係裁判上之一罪，其一部分犯罪事實
    曾經判決確定者，其效力當然及於全部，如檢察官復將其他部分重行起訴，應諭
    知免訴判決；然此所謂一部分犯罪事實曾經判決確定者，其效力及於全部（即學
    理上所謂既判力），係指已經判決確定之部分及未經判決部分，均構成犯罪，並
    有連續關係者而言，如其一不構成犯罪，即不可能發生連續犯關係，自無一部效
    力及於全部之餘地（最高法院八十九年度台上字第四二六四號判決參照）。
三、檢察官起訴認被告犯罪無非以：被告之犯罪事實業據元隆公司告訴代理人許榮城
    指訴歷歷，核與證人李文仁、謝在揚、張文堂證述之情節互核相符，被告所辯無
    非卸責之詞，不足採信。此外，並有附條件買賣契約書、本票影本各一紙、同署
    八十七年度偵字第三七九六號不起訴處分書、臺灣桃園地方法院八十七年度訴字
    第五一０號、八十八年度易字第一一三０號、臺灣高等法院八十八年度上易字第
    五０二九號判決附卷可資參照等，為其論據。
四、訊據被告乙○○堅決否認有右揭偽造有價證券、行使偽造私文書及詐欺之犯行，
    並辯稱：該車係伊經營之阡傳公司以謝在揚名義購買的，事先有經謝在揚同意，
    而張文堂係授權甲○○在附條件買賣契約書及本票上簽名，惟伊事先並不知情，
    只是事後張文堂均否認其事；而車牌Ｌ六—八五八五號汽車係張文堂自己所購買
    ，伊對於這部車子沒有過問，也沒有經手等語。
五、經查：
（一）本案告訴人認被告乙○○涉有偽造有價證券、行使偽造私文書及詐欺等犯行，
      乃因系爭Ｌ六—三一七七號自用小客車之實際上買受人為被告乙○○，並為被
      告所自承，而上開自用小客車附條件買賣契約、授權書暨本票上之「張文堂」
      署押及印章，非張文堂本人所簽署用印，業據張文堂本人於偵查中陳明，且有
      張文堂本人簽寫之聲明書聲明未有擔任謝在揚之保證人、亦未簽立授權書及本
      票等為據。
（二）然查：上開附條件買賣契約書、本票上「張文堂」之署押，均係甲○○所為，
      業據證人甲○○於本院訊問時供稱：「（問：本案偵查卷中所附之本票上的張
      文堂名字是否你所簽的？）是的，當時我與張文堂二人都是在乙○○公司服務
      。當天因為張文堂與乙○○一起出去，他委請我帶（代）他在文件上簽名。（
      問：你當時是否有要擔任保證人的意思？）我當時因為有拒絕往來的情形，所
      以我並沒有辦法為謝在揚擔任保證人，所以我委請張文堂出面作保證人。」、
      「我在簽名前有用乙○○的行動電話與張文堂聯絡確認。」、「（問：乙○○
      是否有請你擔任保證人？）在我拒絕往來之前，我有為乙○○擔任過保證人，
      可是這次就沒有辦法。」（見本院卷第一五九頁至第一六一頁）等語。證人甲
      ○○所為上開不利己身之證言，攸關自身是否負有刑事上偽造有價證券及行使
      偽造私文書罪嫌或民事上之保證責任，若非真有其事，應不至承認有為本件「
      張文堂」之署押，是證人甲○○所供應堪信實。
（三）謝在揚向元隆公司為購車時，自己提出身分保證人及具房屋之保證人；被告乙
      ○○是具房產之亦連帶保證人並為本票共同發票人，且有對保，可能是甲○○
      拿張文堂的
      中證述無訛（見偵查卷九十年九月十九日、九十一年二月廿一日訊問筆錄）。
      是並無證據顯示被告乙○○有教唆甲○○冒「張文堂」之名為連帶保證、共同
      簽發本票行為。且告訴人公司對於購車者及保證人之債信能力，挾其居於本件
      定型化契約主導者之強勢地位，事先除可審核購車者與保證人所提出之資產予
      以估算外，更可透過金融體系予以徵信，且被告乙○○自身尚且提供不動產房
      保，此經告訴人公司之並經過告訴人公司之嚴格審核，自無必要另以不法手段
      誤導告訴人對締約風險之判斷，告訴人公司同意締結本件契約，並於審核後依
      約交付汽車，要屬任意性處分，應無陷於錯誤可言。
（四）再公訴人又以被告乙○○另於八十六年一月以相同手法，用「張文堂」之名義
      再度詐購車牌Ｌ六—八五八五號汽車，亦未付款等節。然查：遍查全卷，告訴
      人元隆公司於告訴時，並未主張被告乙○○以偽造文書、偽造有價證券手法，
      詐騙車牌Ｌ六—八五八五號自用小客車。經本院核閱卷證，起訴意旨應係將偵
      查卷內所附原審法院八十七年度訴字第五一０號判決書內部分內容摘錄，冠戴
      於起訴事實，該車牌Ｌ六—八五八五號自用小客車之出售人依該判決書所載係
      灣企業股份有限公司，與元隆公司無涉，此部分原審亦未詳細推求，至為不當
      。
（五）是並無任何證據顯示被告乙○○涉有公訴意旨所指犯行，此外，復查無其他確
      切之證據足認被告乙○○有何偽造有價證券、行使偽造私文書及詐欺等犯行，
      自不能證明被告乙○○犯罪。
六、末查：本件係不能證明被告乙○○犯罪，原審不察而以被告乙○○曾涉犯刑法第
    二百零一條第一項偽造有價證券罪及第三百三十九條第一項之詐欺罪，業經臺灣
    桃園地方法院檢察署檢察官以八十六年度偵字第四三０六號提起公訴，並於八十
    六年四月二十四日繫屬原審，經原審法院於八十六年十二月二日以八十六年度訴
    字第五八七號判決判處有期徒刑三年六月，且於八十八年三月三十日經本院以八
    十七年度上訴字第一一九三號判決駁回上訴，再於九十年五月三十日經最高法院
    駁回其上訴確定；與本件時間顯然緊接，且其犯罪之手法亦復雷同、所犯偽造有
    價證券及詐欺罪部分又係犯罪構成要件相同之罪名，顯係基於概括犯意為之，為
    連續犯；至其所犯行使私偽造文書部分，則與上開罪嫌間，具方法結果之牽連關
    係，均屬裁判上一罪之關係，而為同一案件，而為被告乙○○免訴之判決，依前
    開說明尚有未洽。檢察官上訴意旨仍主張被告乙○○所為構成犯罪而指摘原判決
    不當，雖無理由，但原審為免訴判決，揆諸首開說明，亦屬可議，自應由本院撤
    銷改判，改諭知被告乙○○無罪之判決。
據上論斷，應依刑事訴訟法第三百六十九條第一項前段、第三百六十四條、第三百零
一條第一項前段，判決如主文。
本案經檢察官朱兆民到庭執行職務。
中      華      民      國    九十二    年      七      月    二十二    日
                              台灣高等法院刑事第八庭
                                  審判長法  官  陳  祐  治
                                        法  官  楊  炳  禎
                                        法  官  王  炳  梁
右正本證明與原本無異。
檢察官如不服本判決，應於收受送達後十日內向本院提出上訴書狀，其未敘述上訴之
理由者並得於提起上訴後十日內向本院補提理由書（均須按他造當事人之人數附繕本
）。
被告不得上訴。
                                        書記官  潘  大  鵬
中      華      民      國    九十二    年      七      月    二十三    日


司法院資訊處製作；財團法人民間司法改革基金會備份。
